【裁判字號】    90,易,301
【裁判日期】    900724
【裁判案由】    詐欺等
【裁判全文】
臺灣宜蘭地方法院刑事判決                            九十年度易字第三一號
    公  訴  人  臺灣宜蘭地方法院檢察署檢察官
    被      告  丁○○
右列被告因詐欺案件，經檢察官提起公訴（九十年度偵字第一二一二號），本院判決
如左：
    主  文
丁○○意圖為自己不法之所有，以詐術使人將本人之物交付，處有期徒刑伍月，如易
科罰金以參佰元折算壹日。緩刑貳年。
    事  實
一、丁○○於民國九十年一月一日某時，在宜蘭縣親水公園內，拾獲戊○○所有業已
    簽發完成之支票一紙，發票人為洪健華、金額新台幣（下同）三萬六千元、付款
    人為土地銀行蘇澳分行、發票日九十年二月十五日、票據號碼ＢＦＢ00000
    00號（以下簡稱系爭支票），竟意圖為自己不法之所有，侵占入己。並於同年
    月二日下午，在宜蘭縣宜蘭市國立宜蘭技術學院附近，持系爭支票以為擔保向甲○○詐調款項，使甲○○不疑有詐，而陷於錯誤交付三萬元款項，並折抵先前對
    丁○○六千元之債權。嗣甲○○於同月三日，轉讓系爭支票予丙○○，丙○○於
    同年二月十五日提示時，因戊○○業於一月九日申請掛失止付，支票未獲兌現，
    甲○○始知受騙。
二、案經台北市政府警察局文山第二分局報請台灣宜蘭地方法院檢察署檢察官偵查起
    訴。
    理  由
一、訊之被告丁○○對於右揭拾獲戊○○所有之系爭支票，並持向甲○○調取現款之
    事實自白不諱，惟矢口否認有詐欺之意思，辯稱：伊並無故意欺騙甲○○之意思
    ，只是先把支票放在他那裡，算擔保，隔二天就要換回來云云。經查，右揭事實
    業據被害人甲○○於本院審理時指訴綦詳，並有證人乙○○於警訊及本院審理時
    、證人戊○○、丙○○於警訊時供證明確，復有宜蘭縣票據交換所函、系爭支票
    影本、退票理由單、掛失止付票據提示人資料查報表、遺失票據申報表各一紙在
    卷可憑。被告拾得非屬己有，且無行使票據上之合法權利之合法支票供作擔保向
    他人調現，使人誤信為具有票據權利之人，嗣並因而取得票面之價值，顯已構成
    詐欺之犯行，被告所辯不足採信。綜上，事證已明，其犯行堪予認定，應依法論
    科。
二、核被告所為，係犯刑法第三百三十七條之侵占遺失物罪、同法第三百三十九條第
    一項之詐欺取財罪。被告所犯侵占遺失物罪與詐欺取財罪間，有方法結果之牽連
    關係，為牽連犯，應從一重依詐欺取財罪處斷。審酌被告並無前科之素行、持票
    調現之犯罪動機、智識程度、所生危害、所得利益為三萬六千元及犯罪後已與被
    害人和解、並表明不予追究等一切情狀，量處有期徒刑五月。又查，九十年一月
    四日修正並經總統於同年一月十日公佈之刑法第四十一條第一項規定：「犯最重
    本刑為五年以下有期徒刑之罪，而受六月以下有期徒刑或拘役之宣告，因身體、
    教育、職業或家庭之關係或因其他正當事由，執行顯有困難者，得以一元以上三
    元以下折算一日，易科罰金。但因確定不執行所宣告之刑，難收矯正之效或難以
    維持法秩序者，不在此限。」。本件被告所犯之罪，為五年以下有期徒刑之罪，
    與前開修正後刑法第四十一條第一項易科罰金之規定相符，相較於修正前之規定
    ，依刑法第二條第一項前段規定，自應適用最有利於行為人之法律即修正後之規
    定併予諭知易科罰金之折算標準。又被告前未曾受有期徒刑以上刑之宣告，有臺
    灣高等法院檢察署刑案紀錄簡覆表在卷可憑，茲因一時失慮而罹刑典，經此偵審
    程序應已知警惕，本院認對其所宣告之刑以暫不執行為適當，爰併予宣告緩刑二
    年，以勵自新。
據上論斷，應依刑事訴訟法第二百九十九條第一項前段、刑法第三百三十七條、第三
百三十九條第一項、第五十五條後段、第二條第一項前段、第四十一條第一項、第七
十四條第一款，罰金罰鍰提高標準條例第一條前段、第二條，判決如主文。
本案經檢察官林慧到庭執行職務。
中    華    民    國      九十        年      七        月    二十四    日
                                  臺灣宜蘭地方法院刑事第二庭
                                          法  官  郭  淑  珍
右正本證明與原本無異。
如不服本判決，應於判決送達後十日內，向本院提出上訴狀。（應附繕本）
                                          書記官  陳  淑  宜
中    華    民    國      九十        年      七        月    二十六    日
附錄法條：
刑法第三百三十七條
意圖為自己或第三人不法之所有，而侵占遺失物、漂流物或其他離本人所持有之物者
，處五百元以下罰金。
刑法第三百三十九條第一項
意圖為自己或第三人不法之所有，以詐術使人將本人或第三人之物交付者，處五年以
下有期徒刑、拘役或科或併科一千元以下罰金。


司法院資訊處製作；財團法人民間司法改革基金會備份。
